臺灣板橋地方法院刑事裁定　　　　　 100年度交聲字第3420號
原處分機關　交通部公路總局臺北區監理所
異　議　人
即受處分人　簡榮三
上列異議人即受處分人因違反道路交通管理處罰條例事件，對於
交通部公路總局臺北區監理所中華民國100 年10月14日所為之處
分（原處分案號：北監營裁字第裁40-C00000000號），聲明異議
，本院裁定如下：
    主  文
異議駁回。
    理  由
一、原處分意旨略以：異議人即受處分人簡榮三於民國99年4 月
    17日16時42分許，駕駛車號N73-318 號重型機車，行經新北
    市○○區○○路與俊英街路口，為警測得吐氣所含酒精成分
    為每毫升0.621 毫克，有「汽車駕駛人酒精濃度超過規定標
    準（0.55毫克）」之違規行為，經警員當場填製臺北縣政府
    警察局北縣警交大字第C00000000 號舉發違反道路交通管理
    事件通知單（下稱舉發通知單）舉發，再經原處分機關於10
    0 年10月14日以北監營裁字第裁40-C00000000號違反道路交
    通管理事件裁決書，依道路交通管理處罰條例第35條第1 項
    第1 款之規定，裁處罰鍰新臺幣（下同）45,000元、吊扣其
    駕駛執照12個月，並依同條例第24條第1 項第2 款之規定，
    施以道路交通安全講習。
二、異議意旨略以：伊本次酒後駕車之行為，業經檢察官為緩起
    訴處分確定，且伊已依緩起訴處分之內容書立悔過書，並向
    指定之政府機關、政府機構、行政法人、社區或其他符合公
    通目的之機構或團體提供60小時之義務勞務，然原處分機關
    再對同一事件裁處罰鍰及吊扣駕駛執照，實已違反一事不二
    罰原則，為此聲明異議，請求撤銷原處分云云。
三、按道路交通管理處罰條例所稱之汽車，包括機器腳踏車，道
    路交通管理處罰條例第3 條第8 款定有明文。次按汽車駕駛
    人，駕駛汽車經測試檢定有下列情形之一者，處新臺幣15,0
    00元以上60,000元以下罰鍰，並當場移置保管該汽車及吊扣
    其駕駛執照1 年；因而肇事致人受傷者，並吊扣其駕駛執照
    2 年；致人重傷或死亡者，吊銷其駕駛執照，並不得再考領
    ：一、酒精濃度超過規定標準。又汽車駕駛人，有下列情形
    之一者，應接受道路交通安全講習：二、有第35條第1 項規
    定之情形，同條例第35條第1 項第1 款、第24條第1 項第2
    款分別定有明文。又汽車駕駛人飲用酒類後，其吐氣所含酒
    精濃度超過每公升0.25毫克者，不得駕車，道路交通安全規
    則第114 條第1 款亦有明文。
四、經查：
  (一)異議人於99年4 月17日16時42分許，駕駛車號N73-318 號重
    型機車，行經新北市○○區○○路與俊英街路口，為警測得
    吐氣所含酒精成分為每毫升0.621 毫克，有「汽車駕駛人酒
    精濃度超過規定標準（0.55毫克）」之違規行為之情，為異
    議人所自承在卷，並有舉發通知單、酒精測定紀錄表各1 紙
    在卷可稽），堪認屬實。從而，原處分機關認定異議人有「
    汽車駕駛人酒精濃度超過規定標準（吐氣酒精濃度每公升0.
    55毫克以上）」之違規行為，洵屬有據。又異議人上開酒後
    騎車之行為，另涉刑法第185 條之3 公共危險罪嫌，經臺灣
    板橋地方法院檢察署檢察官偵查後，認犯罪事實事證明確，
    惟符合緩起訴之要件，而於99年5 月27日以99年度偵字第13
    364 號為緩起訴處分，緩起訴期間為1 年（99年6 月25日起
    至100 年6 月24日止），異議人並應立悔過書、於緩起訴處
    分確定，收受檢察官執行緩起訴處分命令通知書起，至緩起
    訴期間屆滿前2 個月止，向臺灣板橋地方法院檢察署指定之
    政府機關、政府機構、行政法人、社區或其他符合公通目的
    之機構或團體提供60小時之義務勞務，另應於緩起訴處分確
    定，收受檢察官執行緩起訴處分命令通知書起，至緩起訴期
    間屆滿前2 個月止，完成臺灣板橋地方法院檢察署檢察官指
    定之法治教育3 小時，嗣異議人並未違背上開應遵守或履行
    事項，該緩起訴處分已於100 年6 月24日期滿未經撤銷等情
    ，有上開緩起訴處分書、臺灣高等法院被告前案紀錄表各1
    份附卷可憑，自堪予認定。
  (二)按94年2 月5 日公布，95年2 月5 日施行之行政罰法第26條
    規定：「一行為同時觸犯刑事法律及違反行政法上義務規定
    者，依刑事法律處罰之。但其行為應處以其他種類行政罰或
    得沒入之物而未經法院宣告沒收者，亦得裁處之。前項行為
    如經不起訴處分或為無罪、免訴、不受理、不付審理之裁判
    確定者，得依違反行政法上義務規定裁處之。」即所謂一事
    不二罰原則。探究其立法目的，無非以一行為同時觸犯刑事
    法律及違反行政法上義務規定時，由於刑罰與行政罰同屬不
    法行為之制裁，而刑罰之懲罰作用較強，依刑事法律處罰即
    足資警惕，實無一事二罰再處行政罰之必要，但罰鍰以外之
    沒入或其他種類行政罰，因兼具維護公共秩序之作用，為達
    行政目的，行政機關仍得併予裁處。故汽車駕駛人酒後駕車
    時，如同時觸犯刑法第185 條之3 之公共危險罪者，道路交
    通主管機關除依上開行政罰法第26條第1 項但書規定，處以
    其他種類行政罰外，關於行政罰鍰部分，即應依行政罰法第
    26條、道路交通管理處罰條例第10條等規定移送地方法院檢
    察署處理，其後非有行政罰法第26條第2 項所定不起訴等事
    由，不得裁處行為人罰鍰。而上開行政罰法第26條第2 項雖
    以應受行政罰之行為如經不起訴處分或為無罪、免訴、不受
    理、不付審理之裁判確定者，始得另為裁決處罰，未明文包
    括緩起訴處分在內，但考其緩起訴處分之性質，實屬於附條
    件之便宜不起訴處分，而於緩起訴之條件成就後，始發生如
    同確定不起訴處分之禁止再訴效力，故於緩起訴之猶豫期間
    屆滿，復未經撤銷緩起訴時，緩起訴即發生如同確定之不起
    訴處分之效力，此時，行為人即已終局的不受刑事法之訴追
    ，該緩起訴處分即具實質之禁止再訴之確定力，原處分機關
    於此時再為裁決，行為人無同時遭到行政處罰及刑事訴追之
    危險，因此，解釋上行政罰法第26條第2 項之規定應包括「
    條件成就」之緩起訴處分之情形在內。
  (三)次按94年12月28日修正公布，95年7 月1 日施行之道路交通
    管理處罰條例第35條第8 項規定：「前項汽車駕駛人，經裁
    判確定處以罰金低於本條例第92條第3 項所定最低罰鍰基準
    規定者，應依本條例裁決繳納不足最低罰鍰之部分。」核屬
    行政罰法第26條之特別規定。而酒後駕車經檢察官為緩起訴
    處分，並命被告向公益團體捐款或提供義務勞務者，被告係
    履行檢察官為緩起訴處分命令，此等命令名義上雖非刑罰，
    但仍是一種特殊的處遇措施，造成被告之財產減少或義務增
    加，性質上亦屬干預人民自由之處分，與刑事制裁無異，實
    質上為刑事處罰。故檢察官為緩起訴處分並命向公益團體捐
    款者，其捐款解釋上亦屬道路交通管理處罰條例第35條第8
    項所規定之「罰金」，監理機關不得再為行政罰鍰，然於行
    為人所支付之緩起訴處分金，未達道路交通管理處罰條例第
    92條第3 項所訂最低罰鍰基準規定之情形下，仍應依該條例
    第35條第8 項之規定，補繳不足最低罰鍰之部分，始為適法
    。至於檢察官為緩起訴處分並未命令被告支付一定之金額者
    ，被告既未曾受相當於「罰金」之處罰，審度上揭道路交通
    管理處罰條例第35 條 第8 項之規範意旨，監理機關依同條
    例第92條第3 項所訂罰鍰基準規定對於行為人裁處全額罰鍰
    ，應屬法之所許。
  (四)又酒後駕車只有一個交通違規行為，而且有關其處罰效果之
    罰鍰、吊扣駕駛執照與施以道路交通安全講習等與該交通違
    規行為是否存在均無從分離。法院審理時應先確定異議人是
    否確有交通違規行為事實，再決定原處分機關所適用之法律
    有無錯誤。從而，異議人於聲明異議狀雖僅記載就罰鍰4 萬
    5 千元部分聲明異議，其餘部分並未提及，惟該吊扣駕駛執
    照與施以道路交通安全講習部分與其交通違規行為是否存在
    既無從分離，法院自應予以審理（臺灣高等法院暨所屬法院
    97年法律座談會刑事類提案第40號、98 年 法律座談會刑事
    類提案第20號、第23號研討結果均同此見解）。
  (五)異議人因本件酒後騎車行為，另涉刑法第185 條之3 公共危
    險罪嫌，經臺灣板橋地方法院檢察署檢察官偵查後，認犯罪
    事實事證明確，惟符合緩起訴之要件，而於99年5 月27日以
    99年度偵字第13 364號為緩起訴處分，緩起訴期間為1 年（
    99年6 月25日起至100 年6 月24日止），異議人並應立悔過
    書、於緩起訴處分確定，收受檢察官執行緩起訴處分命令通
    知書起，至緩起訴期間屆滿前2 個月止，向臺灣板橋地方法
    院檢察署指定之政府機關、政府機構、行政法人、社區或其
    他符合公通目的之機構或團體提供60小時之義務勞務，另應
    於緩起訴處分確定，收受檢察官執行緩起訴處分命令通知書
    起，至緩起訴期間屆滿前2 個月止，完成臺灣板橋地方法院
    檢察署檢察官指定之法治教育3 小時等情，俱如前述，可知
    上開緩起訴處分，既未命令異議人為任何金錢負擔，亦未限
    制異議人駕駛汽車之權利，至於上開預防再犯暨保護被害人
    法治教育，其辦理機關、講習內容等，均與道路交通管理處
    罰條例所定之道路交通安全講習不同，則原處分機關依道路
    交通管理處罰條例第35條第1 項第1 款規定，並參酌違反道
    路交通管理事件統一裁罰基準表所定標準，對異議人裁處罰
    鍰4 萬5 千元，吊扣其駕駛執照1 年，並依同條例第24條第
    1 項第2 款規定裁處其應接受道路交通安全講習，核無違法
    或不當之處。異議人執持前詞，請求撤銷原處分機關所為罰
    鍰及吊扣駕照之處分，洵無理由。
五、綜上所述，本件異議人於上揭時、地，因有「汽車駕駛人酒
    精濃度超過規定標準（吐氣酒精濃度每公升0.55毫克以上）
    」之違規行為，事證明確。從而，原處分機關依道路交通管
    理處罰條例第35條第1 項第1 款之規定，裁處罰鍰45,000元
    、吊扣駕駛執照12月，並依同條例第24條第1 項第2 款規定
    裁處其應接受道路交通安全講習，於法均屬有據。異議人聲
    明異議，為無理由，應予駁回。
六、爰依道路交通管理處罰條例第87條第2 項、道路交通事件處
    理辦法第18條，裁定如主文。
據上論斷，應依道路交通管理處罰條例第87條第2 項，道路交通
案件處理辦法第19條，裁定如主文。
中    華    民    國   100    年    10    月    28    日
                  刑事第十六庭  法  官  鄧雅心
以上正本證明與原本無異。
如不服本裁定應於送達後5日內向本院提出抗告狀。
                                書記官  謝麗秋
中    華    民    國   100    年    10    月    28    日